【裁判字號】    91,簡上,73
【裁判日期】    920227
【裁判案由】    違反區域計劃法
【裁判全文】
臺灣屏東地方法院刑事判決                          九十一年度簡上字第七三號
    公  訴  人  臺灣屏東地方法院檢察署檢察官
    被      告  甲○○
右上訴人因被告違反區域計畫法案件，不服臺灣屏東地方法院九十一年度易字第一
七號中華民國九十一年十一月五日第一審判決（起訴案號：臺灣屏東地方法院檢察
署九十一年度偵字第二七一二號）提起上訴，及移送併案（同署九十一年度偵字第五
九０六號），本院判決如左：
      主  文
原判決撤銷。
甲○○連續違反該管縣政府按照非都市土地分區使用計畫實施之管制，使用土地，該
管縣政府限期令其恢復原狀，而不依限恢復土地原狀，處有期徒刑肆月，如易科罰金
，以佰元折算壹日。
      事  實
一、甲○○尚無前科，明知其所有座落屏東縣里港鄉○○段六二六地號土地，使用編
    定類別為一般農業區農牧用地，並依法實施管制，非經申請縣政府辦理變更土地
    使用並報經上級機關核備，不得擅自變更其使用且不得挖採砂石而改變地形地貌
    ，竟於民國九十一年四月十四日某時，未經合法申請，以開挖養殖魚塭的名義擅
    自僱工在上址濫採砂石，嗣經屏東縣政府盜（濫）採砂石聯合稽查小組（下稱聯
    合稽查小組）於九十一年四月十四日七時十分許查獲，現場並遺留一長約十五公
    尺、寬約十五公尺及深約二公尺之坑洞，經屏東縣政府以九十一年四月十四日九
    十一屏府地用區字第０００一０七號違反區域計畫法處分書處罰甲○○新台幣三
    十萬元，且限期於同年四月十五日以前恢復土地原狀，詎甲○○於收到上開處分
    書後並未遵守處分書內容予以恢復土地原狀，仍繼續雇工開採，嗣經聯合稽查小
    組於同年五月二日前往上址勘查，發現現場所遺之坑洞已擴大至長約九八點八公
    尺、寬約三十三點四公尺、深約八點三公尺及長約二十公尺、寬約十二點五公尺
    、深約八點三公尺之「Ｌ」型狀，並未恢復原狀，除由屏東縣政府以九十一年五
    月二日九十一屏府地用區字第０００一一七號違反區域計畫法處分書處罰甲○○
    新台幣三十萬元及限期於同年五月三日以前恢復土地原狀外，並扣得遺留現場之
    挖土機二台（業已分別發還所有人）。
二、案經屏東縣政府函送屏東縣警察局報請台灣屏東地方法院檢察署檢察官偵查起訴
    經本院改以簡易判決處刑，經上訴人提起上訴暨併案辦理。
    理  由
一、右揭犯罪事實業據被告甲○○於偵、審時自白不諱，而本案係經屏東縣政府於九
    十一年四月十四日及九十一年五月二日分別以九十一屏府地用區字第０００一０
    七號及九十一屏府地用區字第０００一一七限被告即受處分人分別於九十一年四
    月十五日及九十一年五月三日以前恢復原狀，並經被告於九十一年四月十四日及
    九十一年五月二日收送，此有屏東縣政府違反區域計畫法案件處分書、及送達證
    書在卷可憑，而該處分之實現可能性業經屏東縣政府回函稱：「有鑑於不肖業者
    非法盜濫採砂石行為，已危及國土保安及公共安全，為有效遏阻其違法行為，一
    經現場查獲，除當場依法開立處分書外，基於目前施工機械（挖土機、砂石車）
    之作業速度相當快速，並限期一日內恢復土地原狀，恢復方式係將原採取之土石
    回填或以良質土壤回填」，並檢送經濟部水利署九十一年五月三十一日經水工字
    第○九一五○二五一七一○號函供參酌，觀卷附經濟部水利署有關常用施工機械
    挖土機工作量分析：「有關挖土機每挖一斗之循環時間約二十秒，以容量五Ｍ立
    方公尺卡車配合施工，每車次倒車裝土及裝滿後開出所耗時間約九十秒，容量○
    點七立方公尺之挖土機每裝滿一卡車所需時間為三點九分鐘，容量○點四立方公
    尺之挖土機每裝滿一卡車所需時間為五點七分鐘」之說明，本院認本案受處分人
    即被告如以多部挖土機同時作業，應可於一日內恢復土地原狀，並有屏東縣政府
    屏府地用字第九一○一五九二五○號函暨其所附說明在卷可按，則屏東縣政府之
    上開處分適法性並無疑義。被告於該令回復原狀行政處分送達後，非但未於期限
    內回復土地之原狀，且至同年五月二日縣政府人員會勘時，仍拒不回復原狀，有
    環安小組現場會勘報告及複勘現場照片等附卷可稽，被告又於九十一年七月八日
    ，為聯合稽查小組勘查現場時發現土地仍未恢復原狀，有相片在卷可按，顯見被
    告拒不依照上述行政處分回復原狀之故意甚明。此外，復有里港地政異動資料查
    詢單四紙、現場勘查記錄、送達證書及查獲現場照片多幀等附卷可稽。本件事證
    已臻明確，被告犯行堪以認定。
二、核被告甲○○所為上開違反區域計畫法第十五條第一項之管制使用土地規定，未
    依屏東縣政府之函令於限期內恢復土地原狀，係違反同法第二十一條第一項規定
    ，應依第二十二條論罪科刑。其先後數次犯行，時間緊接，所犯罪名相同，顯係
    基於概括犯意為之，應依連續犯之規定論以一罪。併案部分與起訴部分有連續犯
    裁判上一罪之關係，已如前述，本院自應一併審理。原審雖予以論罪科刑，惟對
    屬連續犯裁判上一罪之部份未及審酌，尚有未恰，公訴人執此指摘原判決不當，
    為有理由。自應由本院將原判決撤銷改判。審酌被告未經許可即違法使用管制使
    用土地，經縣政府發函限期恢復原狀，竟置之不理，行為有所失當，所挖掘土地
    面積非大，犯後態度等一切情狀，量處如主文第二項所示之刑，並諭知易科罰金
    之折算標準。
據上論結，應依刑事訴訟法第第四百五十二條、第三百六十九條第一項前段、第三百
六十四條、第二百九十九條第一項前段，區域計畫法第二十二條，刑法第十一條前段
、第五十六條、第四十一條第一項，罰金罰鍰提高標準條例第一條前段、第二條，判
決如主文。
本案經檢察官葉容芳到庭執行職務。
中      華      民      國      九十二      年    二    月    二十七    日
                              臺灣屏東地方法院刑事第四庭
                                  審判長 法  官   簡志瑩
                                         法  官   郭書豪
                                   法  官   陳松檀
右正本證明與原本無異。
不得上訴。
                                         書記官   林鴻仁
中      華      民      國      九十二      年    二    月    二十七    日
附錄本判決論罪科刑條文
區域計畫法第二十二條
違反前條規定不依限變更土地使用或拆除建築物恢復土地原狀者，除依行
政執行法辦理外，並得處六個月以下有期徒刑或拘役。


司法院資訊處製作；財團法人民間司法改革基金會備份。
